臺灣高雄地方法院民事判決　　　　　　　100年度訴字第647號
原　　　告　徐健文
被　　　告　黃南雄
被　　　告　都會情人大樓管理委員會
訴訟代理人　嚴國安
法定代理人　林彧
裁判書查詢
上列當事人間損害賠償事件，本院於民國100 年5 月11日言詞辯
論終結，判決如下：
    主      文
原告之訴駁回。
訴訟費用由原告負擔。
    事實及理由
一、不變更訴訟標的，而補充或更正事實上或法律上之陳述者，
    非為訴之變更或追加。民事訴訟法第256 條定有明文。原告
    主張被告履次以被告黃南雄所有之汽車失竊為由，向原告提
    起損害賠償訴訟，致原告受有人格權及精神上之損害，爰依
    民法第184 條第1 項規定，請求原告負賠償責任（見本院卷
    第4 頁），並於準備程序進行中，補充其法律上陳述，主張
    被告為共同侵權行為人，應依民法第185 條規定就原告損害
    負連帶賠償責任（見本院卷第49頁），揆諸前引規定，其所
    為法律上陳述之補充，非屬訴之追加，合先敘明。
二、原告主張：原告於民國96年9 月間受僱於東隆公寓大廈管理
    維護有限公司（下稱東隆公司），受該公司派駐於都會情人
    大樓（下稱系爭大樓）擔任車道警衛職務。詎被告以原告任
    職期間，於96年9 月25日放任非系爭大樓住戶之不詳人士進
    入系爭大樓地下停車場，致被告黃南雄所有，價值新臺幣（
    下同）60萬元之汽車失竊（下稱系爭事件）為由，自96年9
    月起對被告提出損害賠償訴訟，雙方纏訟迄今，被告仍未能
    就上情提出實證證明，原告則因疲於應訴，不能正常工作，
    致憂鬱症病情加劇，原告名譽復因屢遭裁判書點名提及，而
    受貶損，精神上痛苦不堪，為此爰依因民法第184 條第1 項
    前段、第185 條、第195 條規定，提起本件訴訟，對被告求
    償精神慰撫金60萬元等語。並聲明：被告應連帶給付原告60
    萬元。
三、被告黃南雄則以：原告於96年9 月25日確有怠忽職守，放任
    非系爭大樓住戶之不詳人士進入地下室停車場，竊取其所有
    汽車1 部之情事存在，其向原告及東隆公司求償，乃權利之
    正當行使，並未侵害原告人格權等語；被告系爭大樓管理委
    員會則以：原告於系爭事件發生時既為東隆公司之受僱人，
    其基於履行輔助人之地位，對系爭大樓地下停車場自負有妥
    為管理之義務，其就停車場管理不當所生損害，自應負責，
    故系爭大樓管委會於98年間對原告及東隆公司提起損害賠償
    訴訟，乃訴訟權之正當行使，非屬侵權行為等語，資為抗辯
    。並均聲明：原告之訴駁回。
四、兩造不爭執事項如下：
  (一)黃南雄為系爭大樓住戶。
  (二)原告於96年9 月間受僱於東隆公司，於系爭事件發生時，受
    東隆公司派駐在系爭大樓，擔任車道警衛職務。
  (三)黃南雄所有之汽車1 部在系爭事件中遭竊。
  (四)黃南雄於96年11月27日就系爭事件向東隆公司起訴求償，經
    本院以97年度訴字第1343號損害賠償事件受理之，並於97年
    10 月9日傳喚原告作證，嗣於97年12月1 日判決駁回黃南雄
    之訴。
  (五)被告於98年間就系爭事件向原告及東隆公司起訴求償，經本
    院以99年度訴字第244 號損害賠償事件受理在案，並判決駁
    回被告之訴，黃南雄不服提起上訴，經本院於100 年1 月31
    日以99年度訴字第244 號民事裁定駁回黃南雄之上訴確定。
五、本件爭點如下：
  (一)被告於98年間以系爭事件對原告提出損害賠償訴訟，是否均
    屬訴訟權能之正當實施？是否涉及不法？其間有無行為關連
    共同？
  (二)原告之健康或人格權是否因到庭應訴而受損害？
  (三)原告依民法第184 條第1 項前段、第185 條、第195 條第1
    項規定，請求被告連帶賠償精神慰撫金，有無理由？數額以
    若干為適當？
六、本院之判斷：
  (一)按當事人主張有利於己之事實者，就其事實有舉證之責任，
    民事訴訟法第277 條第1 項前段定有明文。又按因故意或過
    失，不法侵害他人之權利者，負損害賠償責任。故意以背於
    善良風俗之方法，加損害於他人者亦同。違反保護他人之法
    律，致生損害於他人者，負賠償責任。但能證明其行為無過
    失者，不在此限，民法第184 條第1 項、第2 項定有明文。
    是以，主張對造應負侵權行為責任者，應就對造因故意或過
    失，不法侵害其權利之事實；或故意以背於善良風俗之方法
    ，加損害於其之事實；違反保護他人法律之事實負舉證責任
    。次按憲法第16條規定人民有訴訟之權，其旨在確保人民有
    依法定程序提起訴訟及受公平審判之權利，是除有法定限制
    事由或對他人誣告之情形外，不應對人民之訴訟權作任何不
    當之限制。法律因屬專業領域，除非受相當程度之訓練，實
    無法強求一般人民對法律具有專業程度之認知，倘因對法律
    之誤認或不知而提起民事訴訟，請求法院就其與對造間私權
    上之爭執而為裁判，仍屬憲法保障人民基本權之範圍，受敗
    訴判決之人，已負擔利用訴訟程序之代價（訴訟費用），不
    能單純因其後受敗訴判決，即推定係利用訴訟程序故意不法
    侵害他造權利，否則無異對人民訴訟權作不當限制。次按因
    侵權行為所發生之損害賠償請求權，以有故意或過失不法侵
    害於他人權利，或故意以背於善良風俗之方法，加損害於他
    人為成立要件，此觀民法第184 條第1 項規定即明。所謂故
    意係指行為人對於構成侵權行為之事實，明知並有意使其發
    生或預見其發生，而其發生並不違背其本意而言。是又行為
    人故意虛構事實，向司法機關為犯罪之訴追，致他人名譽權
    、信用權受損害者，係屬訴訟權之濫用，而構成民事之侵權
    行為。惟於判斷行為人所訴是否為不當訴訟，應著重在行為
    人是否無相當原因或合理懷疑，而惡意提起訴訟者，並非以
    訴訟終結後勝訴或敗訴之判決為論斷依據。換言之，即由行
    為人方面觀察，濫行訴訟係指行為人明知欠缺權利，或因重
    大過失不知其欠缺其權利，為使對造遭受損害，及為解決紛
    爭以外之目的，而提起訴訟者而言。準此，倘行為人非因明
    知無權利，而提起訴訟致侵害他人之權利時，則訴訟權之保
    障應優先於權利之保障，於此情形下，行為人雖損害他人之
    權利，惟係因受憲法訴訟權之保障，而具備阻卻違法事由，
    自欠缺不法性。
  (二)經查，原告主張被告於98年間就系爭事件向原告及東隆公司
    起訴求償，經本院以99年度訴字第244 號損害賠償事件受理
    在案，並判決駁回被告之訴，黃南雄不服提起上訴，經本院
    於100 年1 月31日以99年度訴字第244 號民事裁定駁回黃南
    雄之上訴確定之事實，固據本院調閱系爭事件卷證資料查明
    屬實。然被告提起上開訴訟，係以原告徐建文執行職務時，
    因故意或過失致其汽車失竊，受有損害，應與被告東隆公司
    連帶負侵權行為損害賠償責任，為其依據。雖上開訴訟嗣經
    法院以被告未能舉證證明徐健文與竊賊對於竊行有何犯意之
    聯絡或行為之分擔等竊盜故意行為，且被告與東隆公司間並
    無任何契約、第三人利益契約關係之存在，對被告不負契約
    上之作為義務，則徐健文於執勤時，不論有否過失，亦僅係
    伊與東隆公司間內部之契約責任問題，對於被告而言，徐健
    文既不因系爭管理維護契約，對原告負有任何契約之義務，
    則其所為即欠缺民法第184 條侵權行為構成要件所規定之違
    法性要件，而為被告敗訴之判決，然被告既本於東隆公司與
    管委會簽訂之管理維護契約屬第三人利益契約，其為利益第
    三人，自得依該第三人利益契約及僱用人侵權行為之法律關
    係，請求東隆公司與徐健文連帶負失竊之損害賠償責任，而
    提起民事訴訟，揆之前揭說明，此乃被告訴訟權之合法行使
    ，雖其主張不為法院所採認，尚難認其有何故意或過失，自
    難遽認被告以民事訴訟之手段，不法侵害原告之權利。從而
    ，被告上開所辯，應堪採信。
  (三)從而，被告因財產受有損害而依法提出告訴，既無虛構有關
    起訴原因事實之情事，即屬行使憲法所賦與之訴訟權利，自
    與不法侵害他人權利之行為有間。是以，被告抗辯其係合法
    行使權利，並無不法侵害原告權利之行為等語，應為可取。
    原告復未能提出證明被告故意捏造事實，不法侵害原告權利
    之事實，是原告主張被告提起前案民事訴訟，均係不法侵害
    其權利云云，即屬無據。被告所為，既非故意不法侵害原告
    之權利，原告對被告自無侵權行為損害賠償請求權存在，則
    前述原告之健康或人格權是否因到庭應訴而受損害及原告請
    求被告連帶賠償精神慰撫金之數額以若干為適當等爭點，即
    無再予論述之必要。
七、綜上所述，被告提起前案訴訟，係為保全其債權而為之正當
    權利行使，並無不法侵害行為，且被告主觀上亦無故意或過
    失，原告既無法證明被告有何侵權行為，則原告執此主張被
    告應負侵權行為責任云云，自屬無據。從而，原告本於民法
    第184 條第1 項、第185 條規定之侵權行為法律關係，請求
    被告連帶賠償原告60萬元，為無理由，不應准許。
八、據上論結，本件原告之訴為無理由，依民事訴訟法第78條，
    判決如主文。
中    華    民    國   100    年    5     月    25    日
                  民事第六庭    法  官  曾子珍
以上正本係照原本作成。
如對本判決上訴，須於判決送達後20日內向本院提出上訴狀（須
按他造當事人之人數附繕本）。如委任律師提起上訴者，應一併
繳納上訴審裁判費。
中    華    民    國   100    年    5     月    25    日
                                書記官  史華齡